臺灣桃園地方法院民事判決　九十一年度簡上字第三五號
　　上　訴　人　　元隆汽車股份有限公司
　　法定代理人　　乙○○
　　訴訟代理人　　甲○○
　　　　　　　　　徐俊杰
　　被上訴人　　　丁○
　　被上訴人　　　丙○○
右當事人間請求確認本票債權不存在事件，上訴人對於中華民國九十一年一月二十一
日本院桃園簡易庭八十五年度桃簡字第一四三號第一審判決提起上訴，本院判決如左
：
    主  文
上訴駁回。
第二審訴訟費用由上訴人負擔。
    事  實
甲、上訴人方面：
  一、聲明：（一）原判決廢棄；（二）被上訴人在第一審簡易之訴駁回。
  二、陳述：除與原審判決書所載者相同茲予引用外，補稱：
  （一）訴外人尤惠萍於上訴人公司擔任業務代表期間，利用職務之便挪用客戶之車
        款及保費，上訴人發現後，於民國八十四年八月五日將其免職，在清查過程
        中，上訴人曾詢問被上訴人本件車輛是分期車抑或現金車，被上訴人明確地
        說是分期車，不是現金車等語，並簽訂有附條件買賣契約及本票，且有繳款
        明細表為證。
  （二）被上訴人已繳納四期分期款，事後即未再繳納，經上訴人催告後，被上訴人
        竟宣稱已經將後續尾款交給訴外人尤惠萍。然上訴人要求被上訴人提示收款
        收據時，被上訴人先表明並未開立收據，嗣後又提示訴外人尤惠萍所開立一
        張沒有日期且是以傳真方式傳送之收據，難令上訴人信服。
  （三）訴外人尤惠萍在職期間，雖曾聲明挪用客戶八筆金額，但查證後，其中客戶
        陳燕萍及馬惠玲承認是分期付款購車，欠款是尤惠萍之私人借款，並約定由
        尤惠萍每月代繳分期車款以為清償，故均簽訂附條件買賣契約及本票，並辦
        理附條件買賣設定在案，且嗣後該二人亦已依約繳清車款。
  三、證據：除援用原審之立證方法外，另提出附條件買賣契約書、授權書、本票、
      繳款明細表、挪用客戶金額明細表及陳燕萍、馬惠玲清償車款明細表（均為影
      本）各一件為證。
乙、被上訴人方面：
  壹、戊○○、丁○方面：
    一、聲明：駁回上訴。
    二、陳述：除與原審判決書所載者相同茲予引用外，補稱：
        查本件上訴人於上訴理由狀自認其公司之業務員尤惠萍挪用客戶八筆金額，
        就此與上訴人於八十四年九月六日向台灣桃園地方法院檢察署具狀告訴尤惠
        萍業務侵占，其告訴狀所訴之事實為侵占九名客戶車款，其中已包括被上訴
        人戊○○已繳之車款之事實相符。現竟反覆其說詞，實令人不解；且其所述
        其他客戶陳燕萍、馬惠玲事後承認車款之欠款為尤惠萍私人借款，究否真實
        ，自應由上訴人舉證證明之，況該陳、馬二人與被上訴人已付清車款一節毫
        不相干並無任何關連性，是原審之認事用法，均屬正確而無訛，本件上訴人
        仍執前詞，而模糊其事，實無理由。
    三、證據：援用原審之立證方法。
  貳、丙○○方面：
      未於言詞辯論期日到場，亦未提出書狀作何聲明或陳述。
    理  由
一、本件被上訴人丙○○未於言詞辯論期日到場，核無民事訴訟法第三百八十六條所
    列各款之情形，爰依上訴人聲請，由其一造辯論而為判決。
二、本件被上訴人於原審起訴主張：被上訴人戊○○於八十四年一月二十七日以附條
    件買賣之方式向上訴人之代理人尤惠萍購買牌照號碼ＫＢ─Ｏ四五九號自用小客
    車，雙方約定價款為新臺幣（下同）三十九萬六千元，除當日交付上訴人頭款十
    二萬六千元外，餘二十七萬元則以分期付款方式分二十四期給付，被上訴人戊○
    ○除將該車為上訴人設定動產擔保附條件買賣登記外，並邀同其餘被上訴人丁○
    及丙○○共同簽發發票日為八十四年一月二十七日、到期日、面額未記載之本票
    乙紙及授權上訴人於被上訴人不履行買賣契約時代為記載上開本票到期日、金額
    之授權書交尤惠萍收執，以擔保上開分期付款債務；又系爭本票經上訴人於該本
    票上填寫到期日為八十四年七月十五日及金額二十六萬零八百二十元後，即執該
    紙本票向本院聲請裁定強制執行等情，為上訴人所不爭執，復有被上訴人提出之
    附條件買賣契約書、授權書、系爭本票及本院八十五年度字票第四五一號民事裁
    定影本各乙紙為證，堪認為真實。
三、被上訴人主張渠等共同簽發系爭本票後，已於八十四年二月十日向上訴人之代理
    人尤惠萍清償原積欠之買賣價款二十七萬元等語，上訴人則以於八十四年七月十
    五日因被上訴人遲延給付分期車款而為催討時，被上訴人始告知其已清償分期車
    款本金二十七萬元，惟依系爭契約第十四款規定，被上訴人若欲於一年內提前付
    清者，應於十日前以書面為之，並應支付違約金，惟被上訴人既未依約以書面通
    知，又無支付違約金，與上開約款相違；再者，被上訴人所提出尤惠萍簽立收據
    乙紙係傳真影本，不能證明為真正等語作為抗辯。經查：
（一）本件被上訴人主張曾交付尤惠萍二十七萬元之事實，為上訴人所不爭執（見本
      院卷九十一年八月二十日言詞辯論筆錄）。而上訴人於八十四年九月六日曾以
      尤惠萍將包含被上訴人戊○○在內共九名購車客戶所交付之購車款等款項侵占
      入己，未交付予上訴人等情，向本院檢察署提出告訴，並提出尤惠萍於八十四
      年八月二十五日所親自書立交予上訴人執有之切結書影本以及由被上訴人戊○
      ○所書立聲明已交付二十七萬元予尤惠萍之聲明書影本為證據，上訴人並於上
      開案件偵查時列表表示被上訴人戊○○已於八十四年二月十日已交付二十七萬
      元予尤惠萍，並遭尤惠萍私自挪用等語（見本院檢察署八十四年偵字第一一三
      八０號侵占案件卷宗第一頁背面、第三、四頁、第九頁、第二四頁背面），是
      應認上訴人亦已於訴訟外自認被上訴人戊○○已經清償車款二十七萬元；又上
      訴人如非認為被上訴人戊○○業已將車款交付予尤惠萍，何以要被上訴人戊○
      ○書立聲明書並執為尤惠萍侵占之證據。上訴人嗣後雖再以被上訴人戊○○交
      付上開二十七萬元，係其與尤惠萍間之私人借貸云云為抗辯，惟查，如果被上
      訴人戊○○交付尤惠萍上開金錢係本於其二人間之借貸，則尤惠萍豈肯承認其
      私自挪用、侵占被上訴人戊○○交付之車款而背負侵占罪責？至於上訴人抗辯
      訴外人陳燕萍、馬惠玲嗣後已承認其交付金錢與尤惠萍係其等與尤惠萍間之借
      貸云云縱然實在，但此僅能證明其二人與尤惠萍間係借貸關係，尚難遽認被上
      訴人戊○○交付二十七萬元予尤惠萍亦係本於其二人間之借貸而交付；再查本
      件附條件買賣契約第十四條固有乙方（即被上訴人戊○○）如欲提前一次付清
      全部分期價款時，應於十日前以書面預告甲方（即上訴人）並支付解約金之約
      定，但此應解為係任意約定，準此被上訴人戊○○縱未依上開約定方式提前清
      償，只要上訴人不表示反對並接受清償，該提前清償仍生清償之效力，是上訴
      人以被上訴人戊○○違反約定方式交付二十七萬元應非提前清償云云，尚非可
      採。綜上證據，堪認被上訴人戊○○確已向上訴人之代理人尤惠萍一次付清全
      部分期車款二十七萬元。
（二）按「依債務本旨，向債權人或其他有受領權人為清償，經其受領者，債之關係
      消滅。」民法第三百零九條第一項定有明文。本件被上訴人戊○○既已向上訴
      人之代理人尤惠萍清償二十七萬元，揆諸上開規定，被上訴人戊○○對於上訴
      人所負之買賣分期付款債務，即為消滅。
（三）系爭本票係為擔保被上訴人戊○○對於上訴人所負買賣分期付款債務，而授權
      上訴人於被上訴人戊○○不履行本件附條件買賣契約（不依約清償分期價款）
      時，得代為填載金額及日期，以行使票據上之權利，已如前述。本件被上訴人
      戊○○既已償還全部分期價款，上訴人即無權代被上訴人於系爭本票上記載金
      額及日期，據以行使系爭本票票據上之權利。準此，被上訴人請求確認系爭本
      票所表彰之本票債權不存在為有理由，應予准許。原判決為上訴人敗訴之判決
      ，並無不合，上訴意旨指摘原判決不當，求予廢棄改判，為無理由，應予駁回
      。
四、因本案事證已臻明確，兩造其餘主張陳述及所提之證據，均毋庸再予審酌，附此
    敘明。
五、據上論結，本件上訴為無理由，依民事訴訟法第四百三十六條之一第三項、第四
    百四十九條第一項、第四百三十六條第二項、第三百八十五條第一項前段、第七
    十八條，判決如主文。
中　　　華　　　民　　　國　　九十一　　年　　　九　　　月　　  三  　　日
                            臺灣桃園地方法院民事第一庭
~B審判長法    官　郭琇玲
~B      法　　官　張益銘
~B      法　　官　林望民
右為正本係照原本作成
不得上訴
中　　　華　　　民　　　國　　九十一　　年　　　九　　　月　　  三　  　日
~B法院書記官　劉文松
